臺灣新北地方法院三重簡易庭小額民事判決
111年度重小字第927號
原      告  蘇威仁  

被      告  謝昂軒即蓓麗宛婚禮事業



訴訟代理人  李德芳  
上列當事人間請求返還服務報酬事件，本院於民國111年4月28日
言詞辯論終結，判決如下：
　　主　    文
一、被告應給付原告新臺幣（下同）43,500元。
二、訴訟費用1,000元由被告負擔。
三、本判決得假執行。
    事實及理由
一、原告主張：兩造前曾簽定婚攝合約，惟約定服務當天（民國
    110年7月11日）尚在三級警戒內，依規定不得群聚，因此被
    告應返還扣掉成本後的報酬。被告所收取的金額為全款，原
    告僅有試裝，其餘服務均未使用。為此，爰提起本件訴訟，
    並聲明：被告應返還原告43,500元。
二、被告則以：收款單據上已經有備註本預付款概不退還或轉讓
    他人。先前兩造有講好要協商轉讓，但原告還起訴。服務項
    目是單租禮服、新秘、婚攝，總金額為43,500元。因為當時
    很多新秘、婚攝都沒有打疫苗，他們都冒著風險工作。並聲
    明：請求駁回原告之訴。
三、本院之判斷：
　㈠查原告與被告於110年3月13日簽訂婚禮攝影合約（下稱系爭
    合約，本院卷第13、15頁），約定於原告訂、結婚當日（即
    110年7月11日），由被告提供服務，內容包括租用禮服、新
    娘秘書、禮炮燭、車彩與車把花、名牌、捧花、婚禮攝影，
    總計43,500元，原告並已給付全額費用等情，業據原告提出
    系爭合約2紙為證，被告到庭亦不否認上情，堪信為真。
　㈡按承攬係當事人約定，一方為他方完成一定之工作，他方俟
    工作完成，給付報酬之契約；工作未完成，定作人得隨時終
    止契約，民法第490條第1項、第511條定有明文。又所謂定
    型化契約條款，係指企業經營者為與不特定多數消費者訂立
    同類契約之用，所提出預先擬定之契約條款；所謂定型化契
    約，指以企業經營者提出之定型化契約條款做為契約內容之
    全部或一部而訂立之契約，消費者保護法第2條第7款及第9 
    款分別定有明文。本件被告為經營婚禮相關事業之業者，原
    告向其訂購婚禮攝影等服務，乃為完成一定工作，而系爭合
    約係被告單方面針對消費者向其訂購婚禮攝影等服務時，預
    先擬定以供與消費者締結契約之用，揆諸前揭規定，兩造間
    之契約為承攬關係，且系爭合約乃定型化契約，其中條款則
    為定型化契約條款，堪以認定。
　㈢次按企業經營者在定型化契約中所用之條款，應本平等互惠
    原則；定型化契約違反平等互惠原則者，推定其顯失公平，
    該條款應為無效，消費者保護法第11條及第12條分別定有明
    文。另參照行政院訂頒之婚紗攝影服務定型化契約應記載及
    不得記載事項第4條第2項第1款規定定金金額不得逾契約總
    金額20％。經查，原告前已交付系爭合約全額予被告，參照
    行政院訂頒之婚紗攝影服務定型化契約應記載及不得記載事
    項第4條第2項第1款：「定金金額不得逾契約總金額百分之
    二十。」之規定可知，其中20％之金額應屬定金。又系爭合
    約上第一條約定：「本預付款概不退還或轉讓他人。」可見
    被告於系爭合約所約定預付款概不退還之條款，使企業經營
    者取得可片面沒收定金之權利，並預先免除企業經營者因可
    歸責時所應負之承攬報酬返還責任、限制消費者依法享有之
    定金返還請求權，對消費者顯失公平，違反平等互惠原則，
    揆諸前開法律規定，堪認該約定條款應屬無效。
　㈣又行政院訂頒之婚紗攝影服務定型化契約應記載及不得記載
    事項第12第1項規定消費者得隨時終止契約。且按無法律上
    之原因而受利益，致他人受損害者，應返還其利益。雖有法
    律上之原因，而其後已不存在者，亦同，民法第179條定有
    明文。經查，為防治嚴重特殊傳染性肺炎疫情，於110年5月
    15日行政院與中央流行疫情指揮中心發布，自110年5月15日
    起至2021年5月28日提升雙北（臺北市、新北市）疫情警戒
    至第三級，嗣於5月25日、6月7日、6月23日、7月8日幾度延
    長第三級警戒期間，至7月23日，中央流行疫情指揮中心始
    宣布於7 月27日起，將全國第三級警戒調降至第二級警戒。
    110年5月26日中央流行疫情指揮中心亦發布強化COVID-19第
    三級疫情警戒相關措施，其中要求民眾遵循結婚不宴客，喪
    禮不公祭之措施等情，應堪認原告取消婚紗拍攝及宴客係因
    疫情警戒管制及公共衛生安全考量，非屬個人因素甚明。故
    原告主張因疫情關係而無法於約定期日履約，屬非可歸責於
    雙方當事人之事由。又原告固與被告約定於110年7月11日拍
    攝婚禮攝影，惟依被告到庭所述：「之前我們已經講好協商
    轉讓...」等語，足徵原告先前因疫情緣故，已向被告要求
    取消婚禮攝影等服務，是原告既已於被告完成承攬工作前即
    終止系爭合約，請求被告返還已付之款項43,500元，洵屬有
    據。
四、綜上所述，原告依不當得利法律關係，請求被告給付43,500
    元，為有理由，應予准許。
五、本件事證已臻明確，兩造其餘攻防方法及所提證據，核與判
    決結果不生影響，爰不一一論駁。
六、本件係法院依小額程序為被告敗訴之判決，爰依民事訴訟法
    第436條之20之規定，依職權宣告假執行。
七、訴訟費用負擔之依據：依民事訴訟法第436條之19、第78條
    規定，確定訴訟費用額為1,000元，由被告負擔。
中　　華　　民　　國　　111 　年　　5 　　月　　19　　日
　　　　　　　　　三重簡易庭  法  官  王凱俐
以上為正本係照原本作成。
對於本件判決如有不服，應於收受送達後20日內向本院提出上訴
書狀，上訴於本院合議庭，並按他造當事人之人數附具繕本。當
事人之上訴，非以判決違背法令為理由不得為之，上訴狀應記載
上訴理由，表明下列各款事項：
（一）原判決所違背之法令及其具體內容。
（二）依訴訟資料可認為原判決有違背法令之具體事實。
如未於上訴後20日內補提合法上訴理由書，法院得逕以裁定駁回
上訴。
中　　華　　民　　國　　111 　年　　5 　　月　　19　　日
                          　　書記官  李采錡